臺灣高等法院臺南分院刑事判決　　　　九十二年度上訴字第一一一一號　Ａ
　　　上　訴　人
　　　即　被　告　甲　○　○
　　　選任辯護人　汪　玉　蓮　律師
右上訴人因偽造文書案件，不服臺灣嘉義地方法院九十二年度訴字第三七五號中華民
國九十二年八月廿九日第一審判決（起訴案號：臺灣嘉義地方法院檢察署九十二年度
偵字第二七０五號），提起上訴，本院判決如左：
      主      文
上訴駁回。
      事      實
一、甲○○係高雄市「成功人力仲介有限公司」實際負責人（掛名負責人為簡貴雲）
    ，從事本國人民聘僱外籍勞工之仲介、代辦申請等相關業務。緣裴彩旭（業經本
    院以九十二年度上訴字第八一三號判處有期徒刑九年，併科罰金六萬元，併於刑
    之執行完畢或赦免後，令入勞動場所強制工作三年，上訴最高法院審理中）為提
    供不符申辦家庭外籍監護工者之應備文件，乃於民國（下同）九十一年七月間，
    偽造有華濟醫院、院長李明憲、醫師梁啟源、醫師顏得楨之印章，用以偽造「雇
    主申請聘僱家庭外籍監護工專用診斷證明書」及「巴氏量表」，再以每件新台幣
    （下同）數千元至一萬五千元不等之代價，提供予他人據以申請家庭外籍監護工
    。甲○○經友人乙○○（此部分犯行，原審認係幫助犯；業經原審判處有期徒刑
    六月，上訴後撤回而確定）之引介，得知裴彩旭有此不法途徑。適甲○○於九十
    一年八月初某日，在高雄縣澄清湖畔，偶遇友人丁○○及其妹丙○○，得知丙○○正苦於未能為其母楊吟治取得合格診斷書資以申辦外籍監護工，甲○○遂主動
    告知丙○○得以一萬五千元之代價，向醫院溝通後，可取得合格之診斷書等語，
    丙○○乃經由不知情之姊丁○○將楊吟治之國民身分證影本、健保卡及一萬五千
    元交予甲○○。甲○○收受後，旋即商請乙○○幫忙，乙○○即於同年月某日晚
    上，駕車搭載裴彩旭至約定地點與甲○○會面，甲○○即與裴彩旭共同基於偽造
    文書並行使之犯意聯絡，將楊吟治之國民身分證影本、健保卡及一萬五千元交付
    裴彩旭，裴彩旭則於九十一年八月間，在嘉義縣水上鄉中庄一之三十六號其住處
    內，指示亦有犯意聯絡之不詳遊民代為不實填載受監護人即應診人楊吟治之「雇
    主申請聘僱家庭外籍監護工專用診斷證明書」，並將偽造之前揭印章（均已丟棄
    滅失）用印於該診斷證明書及「巴氏量表」等私文書（該二份文件上共有偽造之
    「華濟醫院」印文二枚、院長「李明憲」印文一枚、科主任「梁啟源」印文一枚
    、診治醫師「顏得楨」印文十六枚）而偽造之，使楊吟治得以符合申請資格。數
    日後，裴彩旭再將前揭偽造之文書交付乙○○轉交甲○○，甲○○再經由不知情
    之姊丁○○交予丙○○，由同有前揭犯意聯絡之丙○○於同年十月間，填具「雇
    主聘僱外籍勞工申請書」檢附前揭偽造私文書持向行政院勞工委員會申請聘僱家
    庭外籍監護工而行使之，足生損害於行政院勞工委員會之公務正確、華濟醫院之
    業務正確、李明憲、梁啟源、顏得楨之人格權。
二、案經行政院勞工委員會移送暨新竹縣警察局竹東分局報告台灣新竹地方法院檢察
    署報請台灣高等法院檢察署檢察長令轉台灣嘉義地方法院檢察署檢察官偵查起訴
    。
      理      由
一、訊據上訴人即被告甲○○固坦承曾代丙○○將楊吟治相關文件資料及一萬五千元
    交予原審同案被告乙○○辦理體檢據以申請家庭外籍監護工乙節不諱，惟矢口否
    認有何偽造文書並持以行使之犯行，辯稱：我不知道關於楊吟治之「雇主申請聘
    僱家庭外籍監護工專用診斷證明書」及「巴氏量表」是偽造的；我是將楊吟治資
    料交予乙○○辦理，並非裴彩旭云云。
二、經查：
  (一)同案被告裴彩旭於警訊時供稱：九十一年八月份某日，甲○○打電話給乙○○說
    他有要申請外籍監護工的文件叫他去拿，剛好我去找乙○○，我就和他一起去高
    雄市○○路附近，當時乙○○開車，我坐右前座，甲○○將楊吟治年籍資料及一
    萬五千元交給我去辦診斷證明書，但沒有叫我帶楊吟治去健康檢查，我也從未見
    過楊吟治和他的家人，也未和她們通過電話。‧‧我盜刻印章偽造「雇主申請聘
    僱家庭外籍監護工專用診斷證明書」及「巴氏量表」。‧‧（甲○○是否知道你
    所交給他的楊吟治的華濟醫院「雇主申請聘僱家庭外籍監護工專用診斷證明書」
    是偽造的？）應該知道，因為他只拿楊吟治的身分證影本及健保卡本給我，並未
    叫我帶她去健康檢查，我和他都心知肚明這是假的等語明確（台灣新竹地方法院
    檢察署偵字第一三二六號偵查卷第七頁及背面），核與原審同案被告乙○○於警
    偵訊時供承：（甲○○是否知道你所交給他的楊吟治的「雇主申請聘僱家庭外籍
    監護工專用診斷證明書」是偽造的？）他直接給我文件，沒有說叫我帶楊吟治去
    健康檢查（此部分警訊筆錄與錄音帶內容略有出入，經本院勘驗結果，以錄音帶
    之內容為準，有本院勘驗筆錄在卷可稽，本院卷第二宗第一三五頁至第一三六頁
    ）。甲○○將楊吟治的年籍資料及一萬五千元交給我去辦診斷證明書，但沒有叫
    我帶楊吟治去健康檢查，我也從未見過楊吟治和她的家人，也未和她們通過電話
    。‧‧那天是甲○○說他有一件客戶醫生證明不好處理，請裴彩旭幫忙‧‧‧我
    就在八月份的一天晚上，載裴彩旭去高雄市○○路上。‧，我到的時候，甲○○
    就下樓到車旁，直接把錢及資料交給裴彩旭，我沒有經手等情大致相符（台灣新
    竹地方法院檢察署九十二年度偵字第一三二六號卷第九頁，第二七○五號偵查卷
    卷第二十四頁），而楊吟治迄未至華濟醫院體檢乙事，亦經證人丙○○、裴彩旭
    、乙○○及楊吟治分別於警、偵訊、本院審理時供述無訛（第一三二六號偵查卷
    第六頁、第七頁、第十頁至第十三頁、第四十七頁、第四十八頁；第二七○五號
    偵查卷第三十頁；本院卷第二宗第三０頁），參以被告係高雄市「成功人力仲介
    有限公司」實際負責人，本身亦從事於代辦聘僱外籍勞工申請等相關業務，當知
    目前勞委會就聘僱家庭外籍勞工之之相關規定自明，倘若其不知楊吟治之現況不
    符勞委會之規定，焉何不自行代辦（參見二七０五號偵查卷第三一頁）而需再委
    由乙○○代辦！又丙○○、丁○○既未曾見過乙○○亦不認識乙○○其人，且所
    有文件均交給被告等情，業據渠二人於本院審理時到庭證述明確（本院卷第二宗
    第三十二頁至第三三頁），則被告既未帶同楊吟治前往醫院體檢，又如何期待既
    不認識又未曾與楊吟治家人聯絡之乙○○會帶同楊吟治前往體檢！何況被告亦不
    否認其將上開楊吟治相關文件資料交予乙○○迄乙○○交予被告楊吟治之「雇主
    申請聘僱家庭外籍監護工專用診斷證明書」及「巴氏量表」時止，乙○○均未曾
    與被告聯絡通知楊吟治家人帶同楊吟治前往體檢等情明確（本院卷第二宗第三四
    頁至第三五頁），則依其專業常識，被告事前既知楊吟治之醫生證明開不出來（
    第二七０五號偵查卷第三０頁），事後又如期拿到上開診斷證明，是其辯稱不知
    上開楊吟治之「雇主申請聘僱家庭外籍監護工專用診斷證明書」及「巴氏量表」
    是偽造的云云，實難令人採信。
  (二)此外，並有前揭華濟醫院第九一一一一一○一號函、行政院勞工委員會第000
    00000之十號函所附偽造之「雇主申請聘僱家庭外籍監護工專用診斷證明書
    」及「巴氏量表」在卷可佐（前揭新竹地檢第一三二六號偵查卷第十四頁至第二
    十五頁），是甲○○前揭所辯，意在推諉，委無可採；又丙○○既自承楊吟治始
    終未至華濟醫院看診（前揭第一三二六號偵查卷第十一頁、第四十八頁；本院卷
    第二宗第三０頁），則當知楊吟治之「雇主申請聘僱家庭外籍監護工專用診斷證
    明書」及「巴氏量表」係屬偽造，猶持向行政院勞工委員會行使之，顯有犯意聯
    絡及行為之分擔，亦為共同犯罪。故本件事證明確，被告犯行堪予認定。
  (三)另被告聲請勘驗同案共犯乙○○於九十二年二月廿二日十三時在新竹縣警察局竹
    東分局之偵訊筆錄錄音帶內容（新竹地檢第一三二六號偵查卷第八頁至第九頁所
    附警訊筆錄），經本院九十三年二月十日勘驗結果：偵訊過程確係連續錄音且第
    一題至第五題之問答情形與筆錄內容大致相符，惟第六題記錄乙○○之答話太過
    簡潔，茲重新整理如勘驗筆錄所載，有勘驗筆錄在卷可參（本院卷第一宗第一三
    五頁至第一三六頁）。是該相符部分及本院勘驗部分自有證據能力；又辯護人另
    聲請詰問證人斐彩旭、王振輝二人，惟因斐彩旭於原審已詰問過（一、二審選任
    之辯護人相同），辯護人就其待證事實未予敘明，本院認無再予傳訊詰問之必要
    ，至證人王振輝係原審同案被告張偉借另案事實（參原審判決事實丙部分），顯
    與被告無關，亦無傳換之必要，均併予敘明。
三、核被告甲○○所為，係犯刑法第二百十六條、第二百十條之行使偽造私文書罪。
    又被告與丙○○及另案共犯裴彩旭間，就上開犯行有犯意聯絡及行為分擔，應論
    以共同正犯；至於前揭「華濟醫院」、「李明憲」、「梁啟源」及「顏得楨」印
    章之偽造係屬偽造私文書之預備行為，偽造印文，則係屬偽造私文書行為之一部
    ，此項偽造私文書之低度行為，均應吸收於行使之高度行為之內，不另構成罪名
    ；至於診斷證明書所附巴氏量表，並非於診斷證明書外另有所主張之文書，而與
    診斷證明書不能分離，應係診斷證明書之一部分，是前揭偽造巴氏量並持以行使
    之行為，仍僅構成一行使偽造私文書犯行，自不再就偽造巴氏量表部分另予論罪
    ，附此敘明；再前揭利用不知情之刻印店人員，偽造華濟醫院、院長李明憲、醫
    師梁啟源、醫師顏得楨印章之行為，應論以間接正犯。前揭一行使偽造之「雇主
    申請聘僱家庭外籍監護工專用診斷證明書」（應診人：楊吟治）及「巴氏量表」
    私文書之犯行，侵害「華濟醫院」、「李明憲」、「梁啟源」及「顏得楨」權益
    ，係一行為觸犯數罪名，屬想像競合，應從一重處斷。
四、原審以被告罪證明確，適用刑法第二十八條、第五十五條、第二百十六條、第二
    百十條、第二百十九條、第四十一條第一項前段、第七十四條第一款，罰金罰鍰
    提高標準條例第二條之規定，審酌被告犯罪之動機、目的、手段、對於勞工相關
    單位就勞工之管理造成不利影響，且已損及公眾及他人對於文書真正之信賴、犯
    後態度等一切情狀，量處有期徒刑五月，併諭知易科罰金之折算標準。併敘明前
    揭偽造之「雇主申請聘僱家庭外籍監護工專用診斷證明書」（應診人：楊吟治）
    及「巴氏量表」上偽造之「華濟醫院」印文二枚、院長「李明憲」印文一枚、科
    主任「梁啟源」印文一枚、診治醫師「顏得楨」印文十六枚；不問屬於犯人與否
    ，均應依刑法第二百十九條規定宣告沒收。至前揭偽造「華濟醫院」、「李明憲
    」、「梁啟源」、「顏得楨」及「萬和公司」印章各一枚，均已滅失，業據原審
    同案被告乙○○於原審及另案被告裴彩旭於另案中（即原審九十二年度訴字第四
    一號，有該案判決書一份附於原審卷第九頁至第四十九頁可稽）供承在卷；而前
    揭偽造之「雇主申請聘僱家庭外籍監護工專用診斷證明書」、「巴氏量表」均非
    被告所有，自毋庸宣告沒收。另以被告未曾受有期徒刑以上刑之宣告，有臺灣嘉
    義地方法院檢察署刑案資料查註紀錄、臺灣高等法院被告全國前案紀錄表可按，
    因一時失慮，偶罹刑典，經此偵審之教訓，當知所警惕，信無再犯之虞，因認所
    宣告之刑以暫不執行為適當，並諭知緩刑四年，以啟自新。本院經核原判決認事
    用法俱無不合，量刑亦稱妥適，被告上訴意旨猶執前詞，否認犯罪，指摘原判決
    不當，並無可取，為無理由，應予駁回。
五、原臺灣高雄地方法院檢察署九十二年度偵字第一五五一０號、第一四七一一號併
    案部分，均屬於原審同案被告乙○○之犯行此部分既經撤回上訴，自無從併案審
    理，應予退回，併此敘明。
據上論結，應依刑事訴訟法第三百六十八條，判決如主文。
本案經檢察官吳忠賢到庭執行職務。
中    華    民    國      九十三      年      六      月        八      日
                                  臺灣高等法院臺南分院刑事第五庭
                                      審判長法官  楊    明    章
                            法官  顏    基    典
                                            法官  沈    揚    仁
右正本證明與原本無異。
如不服本判決，應於判決送達後十日內向本院提出上訴狀，其未敘述理由者並應於提
出上訴狀後十日內向本院補提理由書（應附繕本)。
                                      法院書記官  李    梅    菊
中    華    民    國      九十三      年      六      月        九      日
附錄論罪科刑法條：
刑法第二百十六條：
  行使第二百十條至第二百十五條之文書者，依偽造、變造文書或登載不實事項或使
  登載不實事項之規定處斷。
刑法第二百十條：
  偽造、變造私文書，足以生損害於公眾或他人者，處五年以下有期徒刑。
